---
title: "Rapport d'étude"
subtitle: "Modèle linéaire généralisé et choix de modèles"
abstract: "Cette étude a pour objet la mise en pratique de la régression logistique dans le cadre de la prédiction du fait qu'il pleuvra ou non le lendemain.\\clearpage"
author: "EMSBD6 - Bruno KUBECZKA"
date: "9 Juillet 2023"
output: 
  pdf_document: 
    toc: yes
    toc_depth: 4
    fig_height: 4
    number_sections: yes
    highlight: tango
  html_notebook: 
    toc: yes
    toc_depth: 4
    highlight: tango
    number_sections: yes
---

```{r setup, include=FALSE}
knitr::opts_chunk$set(echo=FALSE, cache=TRUE)
```

```{r include script, include=FALSE}
source("projet_mlg_script.R", local = knitr::knit_global())
```

```{r chargement des librairies tableau, message=FALSE, warning=FALSE, include=FALSE}

if (system.file(package='kableExtra')=="") { install.packages("kableExtra") }

# Chargement des librairies (tableaux sous R)
library(knitr)
library(kableExtra)

```


\clearpage

# Démarche de l'étude





## Méthode de sélection de modèles

Nous allons aborder le projet selon une **méthode de sélection de modèles de type Hold-Out**.

Nous avons è disposition 2 jeu de données : 

- un jeu de données **meteo.train** de **1180 observations** pour lequel la variable la varibale d'intérêt pluie.demain est donnée

- un jeu de données **meteo.test** de **290 observations** pour lequel la variable la variable d'intérêt pluie.demain n'est donnée

Considérons l'hypothèse que les données des 2 jeux sont issus d'un même jeu de données sur lequel un tirage aléatoire 75%/25% a été réalisé. Etant donnés les index contenus dans les jeu de données fournis, l'hypothèse est raisonnable.

Nous pouvons alors aborder l'étude selon une **méthode de sélection de modèles de type Hold-Out**, à savoir:

- une 1ère **phase d'entraînement et de validation** permettra d'identifier le meilleur modèle dans le cadre d'une prédiction

  Pour la mise en oeuvre, le jeu **meteo.train** dont on connaît les valeurs de la variable d'intérêt **pluie.demain** va être éclaté en 2 jeux de données distincts et tirés au hasard

  - Un **jeu de données d'entraînement des modèles** ; on choisit de prendre 80% des données de **meteo.train**.
  
  - Un **jeu de données de validation des modèles** ; on choisit de prendre 20% des données du eu train
  
  A l'issue de cette phase, les critères de sélection (cf. ci-dessous) permettront de conclure sur le modèle le plus à même de prédire les valeurs du jeu **meteo.test**

- Une **phase de validation** basée sur le jeu de données **meteo.test** permettra de tester le "meilleur" modèle entraîné et validé.

  Dans ce projet, cette phase se limitera à la prédiction des valeurs binaires ***pluie.demain***, le résultat de test faisant l'objet de l'évaluation du projet.


## Démarche

Une **Analyse exploratoire** permettra d'étudier les corrélations 

- entre les covariables et la variable d'intérêt ***pluie.demain***
  
- entre les covariables elles-mêmes
  
L'analyse des covariables se fera par famille (températures, nébulosité, vents).
  
A partir de l'analyse, il pourra être possible d'identifier les trop fortes corrélations au sein d'une même famille, puis entre variables des différentes familles.
  
L'**identification des modèles candidats** adoptera plusieurs stratégies :

- une **1ère stratégie** consistera à utiliser toutes les covariables d'origine sans restriction aucune (on ne considère pas les colinéarités identifiées) dans un modèle "complet"

- une **2ème stratégie** consistera à sélectionner les covariables en se basant sur l'analyse exploratoire ; on s'autorise à introduire dans ce modèle des covariables transformées comme l'amplitude


A noter que la sélection step sera appliqué sur le modèle "complet" de différente façon

- **méthode descendante**

- **méthode progressive depuis le modèle complet** (on retire les covariables, avec la possibilité d'en ajouter une déjà retirée précédemment)

- **Méthode ascendante depuis un modèle constant** vers le modèle complet

- **Méthode progressive ascendante depuis un modèle constant** : on ajoute des covariables avec la possibilité à chaque itérations d'en retirer une qui a été ajoutée précédemment)




### Identification des modèles candidats

Dans la phase 


### Critère de sélection du "meilleur" modèle

BKU : justifier le choix de AIC

\newpage

# Préparation des données

BKU : renommage des variables

BKU : Ajout de variables amplitudes 

\newpage

# Analyse exploratoire

## 

```{r}
barplot(table(dat.meteo.train$pluie.demain), col=col_pluie.demain,
        main="Contingence de la variable pluie.demain (meteo.train)")
```


## Température

```{r}
var_main="Température"
var_mean=dat.meteo.train$temperature.mean
var_min=dat.meteo.train$temperature.min
var_max=dat.meteo.train$temperature.max
```


```{r, fig.height=6, fig.width=8}
display_boxplot_with_pluiedemain(var_mean, var_min, var_max, dat.meteo.train$pluie.demain, var_main)
```

## Humidité relative

```{r}
var_main="Humidité"
var_mean=dat.meteo.train$humidity.mean
var_min=dat.meteo.train$humidity.min
var_max=dat.meteo.train$humidity.max
```


```{r, fig.height=6, fig.width=8}
display_boxplot_with_pluiedemain(var_mean, var_min, var_max, dat.meteo.train$pluie.demain, var_main)
```


```{r}

# Corrélation entre covariables
cor(cbind(var_mean, var_min, var_max, amplitude=var_max-var_min))
corrplot(cor(cbind(var_mean, var_min, var_max, amplitude=var_max-var_min)),
         title=var_main)
```

## Pression

```{r}
var_main="Pression"
var_mean=dat.meteo.train$pressure.mean
var_min=dat.meteo.train$pressure.min
var_max=dat.meteo.train$pressure.max
```

```{r, fig.height=6, fig.width=8}
display_boxplot_with_pluiedemain(var_mean, var_min, var_max, dat.meteo.train$pluie.demain, var_main)
```

```{r}

# Corrélation entre covariables
cor(cbind(var_mean, var_min, var_max, amplitude=var_max-var_min))
corrplot(cor(cbind(var_mean, var_min, var_max, amplitude=var_max-var_min)),
         title=var_main)
```


pluie.demain==TRUE : une légère tendance à une humidité moyenne/min/max plus grande
pluie.demain==FALSE : une légère tendance à une humidité moyenne/min/max plus grande

=> Les corrélations entre min/max/mean sont positives et relativement fortes (>0.9)
=> Les corrélations entre min/max/meanet amplitude sont négativeset relativement faibles 
=> La corrélation la plus faible est constatée entre amplitude et max

Idées pour la modélisation 
. Inclure un unique représentant parmi moyenne/min/max fortement corrélées : max en l'occurrence
. inclure l'amplitude 
. Considérer la covariable produit amplitude*max

## Nébulosité totale


```{r}
var_main="Nébulosité totale"

# Distribution selon la variable d'intérêt

var_mean=dat.meteo.train$total.cloud.mean
var_min=dat.meteo.train$total.cloud.min
var_max=dat.meteo.train$total.cloud.max
```


```{r}
display_boxplot_with_pluiedemain(var_mean, var_min, var_max, dat.meteo.train$pluie.demain, var_main)

```

```{r}
par(mfrow=c(2,2))
# Distribution des valeurs min/max/mean

hist(var_mean,
     main=var_main)
quantile(var_mean)

hist(var_min)
quantile(var_min) # valeurs principalement 0

hist(var_max)
quantile(var_max) # Valeurs principalement 100%

hist(var_max-var_min)
quantile(var_max-var_min) # Valeurs principalement 0 et 100%, peu de valeurs intermédiaires

par(mfrow=c(1,1))
```


```{r}
# Corrélation entre covariables

cor(cbind(var_mean, var_min, var_max, amplitude=var_max-var_min))
corrplot(cor(cbind(var_mean, var_min, var_max, amplitude=var_max-var_min)),
         title=var_main)

```

NEBULOSITE TOTALE

. mean/min/max sont relativement corrélés (50/60%)
. amplitude est moyennement corrélé avec min/max (50/75%)
. amplitude est peu corrélé avec mean (0.16)
. amplitude présente les caractéristiques suivantes
  . amplitude est "bipolarisée" : soit 0% (min et max sont les même valeurs) soit 100% (min et max sont 0/100)
  . amplitude=100% => pluie.demain==TRUE
  . amplitude=0% => pluie.demain==FALSE
  
Idées pour la modélisation 
. inclure mean et amplitude sous forme booleenne
. inclure le produit mean*amplitude

## Nébulosité basse

```{r}
### Nébulosité basse ----

var_main="Nébulosité basse"

# Distribution selon la variable d'intérêt

var_mean=dat.meteo.train$low.cloud.mean
var_min=dat.meteo.train$low.cloud.min
var_max=dat.meteo.train$low.cloud.max
```


```{r}
display_boxplot_with_pluiedemain(var_mean, var_min, var_max, dat.meteo.train$pluie.demain, var_main)
```


```{r}
# Distribution des valeurs min/max/mean

hist(var_mean,
     main=var_main)
quantile(var_mean)

hist(var_min)
quantile(var_min) # valeurs principalement 0

hist(var_max)
quantile(var_max) # Valeurs principalement 100%

hist(var_max-var_min)
quantile(var_max-var_min) # Valeurs principalement 0 et 100%, peu de valeurs intermédiaires
```


```{r}
# Corrélation entre covariables

cor(cbind(var_mean, var_min, var_max, amplitude=var_max-var_min))
corrplot(cor(cbind(var_mean, var_min, var_max, amplitude=var_max-var_min)),
         title=var_main)

```

NEBULOSITE BASSE

. min/max/mean sont plutôt faiblement corrélées
. amplitude présente les caractéristiques suivantes
  . amplitude est "bipolarisée" : soit 0% (min et max sont les même valeurs) soit 100% (min et max sont 0/100)
  . amplitude=100% => pluie.demain==TRUE
  . amplitude=0% => pluie.demain==FALSE

 Idées pour la modélisation 
 . inclure mean et amplitude sous forme booleenne
 . inclure le produit min*amplitude
 
 ## Nébulosité medium
 
```{r}
### Nébulosité médium ----

var_main="Nébulosité médium"

# Distribution selon la variable d'intérêt

var_mean=dat.meteo.train$med.cloud.mean
var_min=dat.meteo.train$med.cloud.min
var_max=dat.meteo.train$med.cloud.max
```


```{r}
display_boxplot_with_pluiedemain(var_mean, var_min, var_max, dat.meteo.train$pluie.demain, var_main)
```


```{r}
# Distribution des valeurs min/max/mean

hist(var_mean,
     main=var_main)
quantile(var_mean)

hist(var_min)
quantile(var_min) # valeurs principalement 0

hist(var_max)
quantile(var_max) # Valeurs principalement 100% / 50% des données sont 100%

hist(var_max-var_min)
quantile(var_max-var_min) # Valeurs principalement 0 et 100%, peu de valeurs intermédiaires
```


```{r}
# Corrélation entre covariables

cor(cbind(var_mean, var_min, var_max, amplitude=var_max-var_min))
corrplot(cor(cbind(var_mean, var_min, var_max, amplitude=var_max-var_min)),
         title=var_main)
```


NEBULOSITE MEDIUM

. mean semble lié positivement avec pluie.demain
. max/amplitude semblent liés positivement avec pluie.demain
   . amplitude est "bipolarisée" : soit 0% (min et max sont les même valeurs) soit 100% (min et max sont 0/100)
   . amplitude=100% => pluie.demain==TRUE
   . amplitude=0% => pluie.demain==FALSE

Idées pour la modélisation 
. inclure mean et amplitude sous forme booleenne
. inclure le produit mean*amplitude


## Nébulosité haute

```{r}
var_main="Nébulosité haute"

# Distribution selon la variable d'intérêt

var_mean=dat.meteo.train$high.cloud.mean
var_min=dat.meteo.train$high.cloud.min
var_max=dat.meteo.train$high.cloud.max
```


```{r}
display_boxplot_with_pluiedemain(var_mean, var_min, var_max, dat.meteo.train$pluie.demain, var_main)
```


```{r}
# Distribution des valeurs min/max/mean

hist(var_mean,
     main=var_main)
quantile(var_mean)

hist(var_min)
quantile(var_min) # valeurs principalement 0

hist(var_max)
quantile(var_max) # Valeurs principalement 100% / 50% des données sont 100%

hist(var_max-var_min)
quantile(var_max-var_min) # Valeurs principalement 0 et 100%, peu de valeurs intermédiaires
quantile(var_max[dat.meteo.train$pluie.demain]-var_min[dat.meteo.train$pluie.demain]) # Quantile quand pluie.demain=TRUE
quantile(var_max[!dat.meteo.train$pluie.demain]-var_min[!dat.meteo.train$pluie.demain]) # Quantile quand pluie.demain=FALSE
```


```{r}
# Corrélation entre covariables

cor(cbind(var_mean, var_min, var_max, amplitude=var_max-var_min))
corrplot(cor(cbind(var_mean, var_min, var_max, amplitude=var_max-var_min)),
         title=var_main)
```


NEBULOSITE HAUTE

. mean semble lié positivement avec pluie.demain
. max/amplitude semblent liés positivement avec pluie.demain
   . amplitude est "bipolarisée" : soit 0% (min et max sont les même valeurs) soit 100% (min et max sont 0/100)
   . amplitude=100% => pluie.demain==TRUE
   . amplitude=0% => pluie.demain==FALSE

Idées pour la modélisation 
. inclure mean et amplitude sous forme booleenne
. inclure le produit mean*amplitude

## Corrélation entre nébulosité

```{r}
### Corrélation entre nébulosités ----

par(mfrow=c(2,2))

# corrélation entre les moyennes

attach(dat.meteo.train)
cloud.mean <- cbind(low.cloud.mean, med.cloud.mean, high.cloud.mean)
cor(cbind(cloud.mean))
corrplot(cor(cloud.mean), title=var_main)
detach(dat.meteo.train)

# corrélation entre les min

attach(dat.meteo.train)
cloud.min <- cbind(low.cloud.min, med.cloud.min, high.cloud.min)
cor(cbind(cloud.min))
corrplot(cor(cloud.min), title=var_main)
detach(dat.meteo.train)

# corrélation entre les max

attach(dat.meteo.train)
cloud.max <- cbind(low.cloud.max, med.cloud.max, high.cloud.max)
cor(cbind(cloud.max))
corrplot(cor(cloud.max), title=var_main)
detach(dat.meteo.train)

# corrélation entre les amplitudes (max-min)

attach(dat.meteo.train)
cloud.amplitude <- cbind(low.cloud.max-low.cloud.min, med.cloud.max-med.cloud.min, high.cloud.max-high.cloud.min)
cor(cbind(cloud.amplitude))
corrplot(cor(cloud.amplitude), title=var_main)
detach(dat.meteo.train)

par(mfrow=c(1,1))

```


CORRELATION entre NEBULOSITES

entre nébulosités basse et haute : corrélations positives et faibles entre mean/min/max/amplitude (~0.1/0.2)
 
entre nébulosités basse et moyenne : corrélations positives et relativement faibles entre mean/min/max/amplitude (~0.3/0.5)

entre nébulosités moyenne et haute : corrélations positives et relativement forte entre mean/min/max/amplitude (~0.6)

Idées pour la modélisation 
. inclure le schéma des 3 nébulosités sous la forme imaginée
. pour chaque nébulosité : 


## Vitesse et sens du vent à 10 m (force et direction)

### Vitesse du vent

```{r}
var_main="Vitesse du Vent à 10 m"

# Distribution selon la variable d'intérêt

var_mean=dat.meteo.train$wind.speed.mean.10
var_min=dat.meteo.train$wind.speed.min.10
var_max=dat.meteo.train$wind.speed.max.10
```


```{r}
display_boxplot_with_pluiedemain(var_mean, var_min, var_max, dat.meteo.train$pluie.demain, var_main)
```


```{r}
# Corrélation entre covariables

cor(cbind(var_mean, var_min, var_max, amplitude=var_max-var_min))
corrplot(cor(cbind(var_mean, var_min, var_max, amplitude=var_max-var_min)),
         title=var_main)
```


```{r}
# VENT à 10 mètre
#
# => Les corrélations entre min/max/mean sont positives et relativement fortes (>0.7)
# => Les corrélations entre min/max/mean et amplitude sont positive et relativement forte avec mean et max (>0.7)
# => Les corrélations entre max/mean et amplitude sont positive et relativement forte  (>0.9)
# => Les corrélations entre min et amplitude est positive et relativement faible (~0.3)
# => La corrélation la plus faible est constatée entre amplitude et max
#
# Idées pour la modélisation 
# . Inclure un unique représentant parmi moyenne/min/max fortement corrélées : min en l'occurrence
# . inclure l'amplitude 
# . Considérer la covariable produit amplitude*min
#
# Idées pour la modélisation 
# . Amplitude et Min
```


### Sens du vent


```{r}
var_main="Sens du Vent à 10 m"

# Distribution selon la variable d'intérêt

var_total=dat.meteo.train$wind.dir.10
```


```{r}
# histogramme des valeurs
hist(var_total)
hist(var_total[dat.meteo.train$pluie.demain]) # pluie.demain==TRUE
hist(var_total[!dat.meteo.train$pluie.demain]) # pluie.demain==FALSE
```


```{r}
# Distribution selon la pluie demain

boxplot(var_total ~ dat.meteo.train$pluie.demain, col=col_pluie.demain,
        main=var_main,
        ylab=var_main,
        xlab="pluie.demain")
```


```{r}
# Quantiles

length(var_total[!dat.meteo.train$pluie.demain])
quantile(var_total[dat.meteo.train$pluie.demain==FALSE]) # quantile des précipitations quand pluie.demain==FALSE

length(var_total[dat.meteo.train$pluie.demain])
quantile(var_total[dat.meteo.train$pluie.demain==TRUE]) # quantile des précipitations quand pluie.demain==TRUE
```


## Vitesse et sens du vent à 80 m (force et direction)

### Vitesse du vent

```{r}
var_main="Vitesse du Vent à 80 m"

# Distribution selon la variable d'intérêt

var_mean=dat.meteo.train$wind.speed.mean.80
var_min=dat.meteo.train$wind.speed.min.80
var_max=dat.meteo.train$wind.speed.max.80
```


```{r}
display_boxplot_with_pluiedemain(var_mean, var_min, var_max, dat.meteo.train$pluie.demain, var_main)
```


```{r}
# Corrélation entre covariables

cor(cbind(var_mean, var_min, var_max, amplitude=var_max-var_min))
corrplot(cor(cbind(var_mean, var_min, var_max, amplitude=var_max-var_min)),
         title=var_main)
```


```{r}
# VENT à 80 mètres
#
# => Les corrélations entre min/max/mean sont positives et relativement fortes (>0.8)
# => Les corrélations entre min/max/mean et amplitude sont positives et 
#     . forte avec mean et max (>0.8)
#     . relativement forte avec mean (~0.6)
#     . relativement faible avec min (~0.6)
#
# Idées pour la modélisation 
# . Inclure un unique représentant parmi moyenne/min/max fortement corrélées : min en l'occurrence
# . inclure l'amplitude 
# . Considérer la covariable produit amplitude*min
#
```



### Sens du vent

```{r}
var_main="Sens du Vent à 80 m"

# Distribution selon la variable d'intérêt

var_total=dat.meteo.train$wind.dir.80
```


```{r}
# histogramme des valeurs
hist(var_total)
```


```{r}
# Distribution selon la pluie demain

boxplot(var_total ~ dat.meteo.train$pluie.demain, col=col_pluie.demain,
        main=var_main,
        ylab=var_main,
        xlab="pluie.demain")
```


```{r}
# Quantiles

quantile(var_total[dat.meteo.train$pluie.demain==FALSE]) # quantile des précipitations quand pluie.demain==FALSE
quantile(var_total[dat.meteo.train$pluie.demain==TRUE]) # quantile des précipitations quand pluie.demain==TRUE
```



VENT à 80 mètres

=> Les corrélations entre min/max/mean sont positives et relativement fortes (>0.8)
=> Les corrélations entre min/max/mean et amplitude sont positives et 
   . forte avec mean et max (>0.8)
   . relativement forte avec mean (~0.6)
   . relativement faible avec min (~0.6)

Idées pour la modélisation 
Inclure un unique représentant parmi moyenne/min/max fortement corrélées : min en l'occurrence
. inclure l'amplitude 
. Considérer la covariable produit amplitude*min


## Vitesse et sens du vent à 900 m (force et direction)

### Vitesse du vent


```{r}
var_main="Vitesse du Vent à 900 m"

# Distribution selon la variable d'intérêt

var_mean=dat.meteo.train$wind.speed.mean.900
var_min=dat.meteo.train$wind.speed.min.900
var_max=dat.meteo.train$wind.speed.max.900
```


```{r}
display_boxplot_with_pluiedemain(var_mean, var_min, var_max, dat.meteo.train$pluie.demain, var_main)
```


```{r}
# Corrélation entre covariables

cor(cbind(var_mean, var_min, var_max, amplitude=var_max-var_min))
corrplot(cor(cbind(var_mean, var_min, var_max, amplitude=var_max-var_min)),
         title=var_main)
```


VENT à 900 mètres

=> Les corrélations entre min/max/mean sont positives et relativement fortes (>0.9)
=> Les corrélations entre min/max/mean et amplitude sont positives et 
   . forte avec max (>0.8)
   . relativement forte avec mean (~0.6)
   . relativement faible avec min (~0.26)

Idées pour la modélisation 
. Inclure un unique représentant parmi moyenne/min/max fortement corrélées : min en l'occurrence
. inclure l'amplitude 
. Considérer la covariable produit amplitude*min


### Sens du vent


```{r}
var_main="Sens du Vent à 900 m"

# Distribution selon la variable d'intérêt

var_total=dat.meteo.train$wind.dir.900
```


```{r}
# histogramme des valeurs
hist(var_total)
```


```{r}
# Distribution selon la pluie demain

boxplot(var_total ~ dat.meteo.train$pluie.demain, col=col_pluie.demain,
        main=var_main,
        ylab=var_main,
        xlab="pluie.demain")
```


```{r}
# Quantiles

quantile(var_total[dat.meteo.train$pluie.demain==FALSE]) # quantile des précipitations quand pluie.demain==FALSE
quantile(var_total[dat.meteo.train$pluie.demain==TRUE]) # quantile des précipitations quand pluie.demain==TRUE
```


SENS du VENT à 900 mètres
=> on note une différence notable dans la distribution des directions du vent 
en fontction du fait qu'il ait plu le lendemain

Idées pour la modélisation 
. inclure la direction du vent
. combiner à la donnée vitesse du vent
. i.e amplitude*min*dir


## Corrélation entre vitesses et sens du vent

```{r}
# corrélation entre les moyennes

var_main="vitesses moyennes 10/80/900"
```


```{r}
attach(dat.meteo.train)
speed.mean <- cbind(wind.speed.mean.10, wind.speed.mean.80, wind.speed.mean.900)
cor(cbind(speed.mean))
corrplot(cor(speed.mean), title=var_main)
detach(dat.meteo.train)

  # Tres forte corrélation des moyennes 10/80/900 (> 80%)
  # on choisira une seule variable parmi 10/80/900
```


```{r}
# corrélation entre les min

attach(dat.meteo.train)
speed.min <- cbind(wind.speed.min.10, wind.speed.min.80, wind.speed.min.900)
cor(cbind(speed.min))
corrplot(cor(speed.min), title=var_main)
detach(dat.meteo.train)

  # Tres forte corrélation des min 10/80 (> 90%)
  # Relativement forte corrélation des min 10/900 et 80/900 (> 65%)
  # on choisira une seule variable parmi 10/80/900
```


```{r}
# corrélation entre les max

attach(dat.meteo.train)
speed.max <- cbind(wind.speed.max.10, wind.speed.max.80, wind.speed.max.900)
cor(cbind(speed.max))
corrplot(cor(speed.max), title=var_main)
detach(dat.meteo.train)

  # Tres forte corrélation des max 10/80 (> 90%)
  # Relativement forte corrélation des max 10/900 et 80/900 (> 75%)
  # on choisira une seule variable parmi 10/80/900
```


```{r}
# corrélation entre les amplitudes (max-min)

attach(dat.meteo.train)
speed.amplitude <- cbind(wind.speed.amplitude.10=wind.speed.max.10-wind.speed.min.10, 
                         wind.speed.amplitude.80=wind.speed.max.80-wind.speed.min.80, 
                         wind.speed.amplitude.900=wind.speed.max.900-wind.speed.min.900)
cor(cbind(speed.amplitude))
corrplot(cor(speed.amplitude), title=var_main)
detach(dat.meteo.train)

  # Tres forte corrélation des amplitudes 10/80 (> 87%)
  # Relativement forte corrélation des min 10/900 et 80/900 (> 60%)
  # on choisira une seule variable parmi 10/80/900
```


```{r}
# corrélation des amplitudes avec la variable d'intérêt (numérique pour l'occasion)

attach(dat.meteo.train)
wind_vs_pluiedemain <- cbind(pluie.demain, speed.amplitude)
cor(wind_vs_pluiedemain)[,1]
corrplot(cor(wind_vs_pluiedemain), title=var_main)
detach(dat.meteo.train)
```

Les corrélations entre les amplitudes 10/80/900 
et la variable d'intéret projetée sur [0,1]
sont faibles (~25%).

Le vent du jour a peu d'influence sur le risque de pluie du lendemain

CORRELATION entre VENTS

. Les données à 10, 80, 900 sont fortement corrélées ; on choisira un unique altitude

. Les données à 900 sont celles les plus corrélées avec la variable pluie.demain projetée sur [0;1]

Idée pour la modélisation
. on ne considère que les données à 900m
. on inclura la covariable produit amplitude*min*


## Rafales de vent

```{r}
var_main="Rafales de vent"

# Distribution selon la variable d'intéret

var_mean=dat.meteo.train$wind.gust.mean
var_min=dat.meteo.train$wind.gust.min
var_max=dat.meteo.train$wind.gust.max
```


```{r}
display_boxplot_with_pluiedemain(var_mean, var_min, var_max, dat.meteo.train$pluie.demain, var_main)
```


```{r}
# Corrélation entre covariables

cor(cbind(var_mean, var_min, var_max, amplitude=var_max-var_min))
corrplot(cor(cbind(var_mean, var_min, var_max, amplitude=var_max-var_min)),
         title=var_main)
```

RAFALES de VENT

=> Les corrélations entre min/max/mean sont fortes (>0.8
=> Les corrélations entre max/mean et amplitude sont plutôt forte (>0.6)
=> La corrélation entre min et amplitude est faible (0.15)

Idées pour la modélisation 
. Inclure un unique représentant parmi moyenne/min/max fortement corrélées : min en l'occurrence
. inclure l'amplitude 
. Considérer la covariable produit amplitude*min


## Covariables simples

### Précipitations

```{r}
var_main="Précipitations"

var_total=dat.meteo.train$precipitation
```


```{r}
# histogramme des valeurs

hist(var_total)
length(var_total[var_total==0]) / length(var_total[])

  # => La majorité des valeurs est nulle : pas de pluie aujourd'hui
```


```{r}
# Lien entre la variable booléenne selon la pluie demain

mosaicplot( (var_total!=0) ~ dat.meteo.train$pluie.demain, 
            col=col_pluie.demain,
            main=var_main,
            ylab="pluie demain",
            xlab="Précipitations aujourd'hui (prec!=0)")

  # => Quand il a plu, le risque de pluie le lendemain est plus fort
  # => Quand il n'a pas plu, le risque de pluie le lendemain est plus faible
```


```{r}
# Distribution

boxplot(var_total ~ dat.meteo.train$pluie.demain, col=col_pluie.demain,
        main="Ensoleillement")
```


```{r}
# Quantiles

quantile(var_total[dat.meteo.train$pluie.demain==FALSE]) # quantile des précipitations quand pluie.demain==FALSE
quantile(var_total[dat.meteo.train$pluie.demain==TRUE]) # quantile des précipitations quand pluie.demain==TRUE
```


=> Quand il a plu le lendemain, 75% des valeurs de précipitations sont 0
=> Quand il n'a pas plu le lendemain, 50% des valeurs sont 0

PRECIPITATION

Différence dans les distributions selon pluie.demain

La majorité des valeurs sont nulles
. pluie.demain=TRUE : 50% des valeurs sont nulles
. pluie.demain=FALSE : 75% des valeurs sont nulles

Idée pour la modélisation 
. Inclure Précipitation 
. Inclure Précipitation sous forme booléenne
. inclure sous la forme d'un produit précipitation*(précipitation>0.5)


### Enneigement

BKU : !!! la majeure partie des valeurs est nulle
. Considérer une variable booléenne 
. vérifier la corrélation entre neige==TRUT et pluie demain==TRUE

```{r}
var_main="Enneigement"

var_total=dat.meteo.train$snowfall
```

```{r}
# histogramme des valeurs d'enneigement

hist(var_total)
hist(var_total[dat.meteo.train$pluie.demain])
hist(var_total[!dat.meteo.train$pluie.demain])
length(var_total[var_total==0]) / length(var_total[])
```

=> 95% des valeurs sont nuls : pas de neige


```{r}
# Relation entre l'enneigement et la pluie demain

mosaicplot( (var_total!=0) ~ dat.meteo.train$pluie.demain, 
           col=col_pluie.demain,
           main=var_main,
           ylab="pluie demain",
           xlab="Neige aujourd'hui")
```


=> légère différence entre le ratio de "pluie.demain" selon l'enneigement du jour.  
Quand il a neigé, le risque de pluie est plus fort le lendemain
quand il n'a pas neigé, 1 chance sur 2 qu'il pleuve le lendemain


```{r}
# Distribution

boxplot(var_total ~ dat.meteo.train$pluie.demain, col=col_pluie.demain,
        main=var_main)
```


```{r}
# Quantiles

quantile(var_total[dat.meteo.train$pluie.demain==FALSE]) # quantile des précipitations quand pluie.demain==FALSE
quantile(var_total[dat.meteo.train$pluie.demain==TRUE]) # quantile des précipitations quand pluie.demain==TRUE
```


=> Qu'il pleuve ou non le lendemain, 75% des valeurs sont nuls
=> Quand il a neigé la veille, le risque de pluie est plus fort à mesure que les précipitations de neige sont fortes
  

NEIGE du JOUR :

. Les jours sans neige représentent 50% des cas.
. Qu'il ait plu ou non, 75% des valeurs d'enneigement sont nuls
. Quand il a plu, et qu'il a neigé, l'enneigement a été plus fort

Idée pour la modélisation 
. Inclure Neige 
. Inclure Neige sous forme booléenne
. inclure sous la forme d'un produit neige*(neige>0)


### Ensoleillement


```{r}
var_main="Ensoleillement"

var_total=dat.meteo.train$sunshine
```


```{r}
# histogramme des valeurs d'ensoleillement

hist(var_total)
length(var_total[var_total==0]) / length(var_total[])
quantile(var_total, 0.1)
```

=> 10% des valeurs sont nuls (10% des journées sans soleil)



```{r}
# Relation entre l'enneigement et la pluie demain

mosaicplot( (var_total!=0) ~ dat.meteo.train$pluie.demain, 
            col=col_pluie.demain,
            ylab="pluie demain",
            xlab="Ensoleillement aujourd'hui")

  # => On note une différence dans le risque de pluie selon que la journée a été ensoleillée ou non
  # => Quand la journée n'a pas été ensoleillée (=0) : le risque de pluie est plus grand
  # => Quand la journée n'a pas été ensoleillée (<>0) : le risque de pluie est
```


```{r}
# Distribution

boxplot(var_total ~ dat.meteo.train$pluie.demain, col=col_pluie.demain,
        main=var_main)
```


```{r}
# Quantiles

quantile(var_total[dat.meteo.train$pluie.demain==FALSE]) # quantile des précipitations quand pluie.demain==FALSE
quantile(var_total[dat.meteo.train$pluie.demain==TRUE]) # quantile des précipitations quand pluie.demain==TRUE
```


ENSOLEILLEMENT :

Idée pour la modélisation 
. Inclure Ensoleillement 
. Inclure Ensoleillement sous forme booléenne
. inclure sous la forme d'un produit


### Rayonnement

```{r}
var_main="Rayonnement"

var_total=dat.meteo.train$radiation
```


```{r}
# Distribution

boxplot(var_total ~ dat.meteo.train$pluie.demain, col=col_pluie.demain,
        main=var_main)
```


```{r}
# histogramme des valeurs d'ensoleillement

hist(var_total)
```

=> 10% des valeurs sont nuls (10% des journées sans soleil)


```{r}
# Distribution selon pluie.demain

boxplot(var_total ~ dat.meteo.train$pluie.demain, col=col_pluie.demain,
        main=var_main,
        xlab="pluie demain",
        ylab=var_main)
```


=> Légère différence de la distribution de la radiation selon pluie.demain
=> Un rayonnement plus faible augmente le risque de pluie


```{r}
# Quantiles

quantile(var_total[dat.meteo.train$pluie.demain==FALSE]) # quantile des précipitations quand pluie.demain==FALSE
quantile(var_total[dat.meteo.train$pluie.demain==TRUE]) # quantile des précipitations quand pluie.demain==TRUE
```


RAYONNEMENT :

=> La variation de la distribution du rayonnement selon pluie.demain est minime

=> pluie.demain==TRUE : une légère tendance à un rayonnement plus faible
=> pluie.demain==FALSE : une légère tendance à un rayonnement plus fort

Idées pour la modélisation 
. inclure le rayonnement en l'état


### Mois


```{r}
# Lien entre le mois et le risque de pluie

mosaicplot(factor(dat.meteo.train.raw$Month) ~ dat.meteo.train$pluie.demain, 
           col=col_pluie.demain,
           ylab="pluie demain",
           xlab="Mois")
```

Mois 

=> Le mois de l'année a une influence sur la possibilité de pluie le lendemain
=> Le risque de pluie est plus grand d'Avril à Septembre, de décembre à Février
=> Le risque de pluie est plus faible en Mars, de Septembre à Novembre

BKU : étonnant ! inversion TRUE / FALSE ? !!

Idée pour la modélisation
. Inclure le mois 

## Colinéarité des covariables


BKU : 
vérifier la corrélation 
de toutes les variables
des variables sélectionnées



```{r, fig.height=6, fig.width=8}

# corrplot
dat.meteo.train %>% 
  select(-pluie.demain, -month) %>% 
  cor() %>% 
  corrplot(title = "Jeu meteo.train - Corrélation entre covariables")

dat.meteo.test %>% 
  select(-month) %>% 
  cor() %>% 
  corrplot(title = "Jeu meteo.test - Corrélation entre covariables")

```


\newpage

# Analyse exploratoire


## Corrélation des covariables  avec la variable d'intérêt

La variable d'intérêt ***pluie.demain*** est **binaire**;

Pour les **variables explicatives numériques continues**, on regarde la **distribution de la covariable** selon les modalités de la variable d'intérêt. 

  boxplot(x ~ y)

Pour les **variables explicatives catégorielles**, on regarde le **lien entre la covariable et la variable d'intérêt** ; en découle une **distribution  des modalités de la covariable* fonction des modalités de la variable explicative. 

  mosaicplot(x ~ y)


## Corrélation des covariables entre elles

# Modélisation

## Jeu d'entraînement et de validation

Afin d'identifier le meilleur modèle apte à la prédiction du jeu de données **meteo.test**, on va séparer le jeu de données **meteo.train** en 2 jeu de données tiré aléatoirement.

- 80% du jeu de données servira à l'ajustement des modèles : ce sera le **jeu d'entraînement**

- 20% du jeu de données servira à mesurer la capacité prédictive du modèle : ce sera le **jeu de validation**.

Pour déterminer les observations du jeu de données qui serviront à l'entraînement du modèle, on génère un vecteur **scp.train** de valeurs booléennes dont 80% valent ***TRUE*** et 20% valent ***FALSE***.

```{r, echo=TRUE, eval=FALSE}

scp.train.size <- 0.8

scp.train = sample(c(TRUE, FALSE), 
                   nrow(dat.meteo.train), replace=TRUE, 
                   prob=c(scp.train.size, 1-scp.train.size))
```

**A noter **

Pour permettre la reproductibilité de l'entraînement / validation à chaque execution du code, le vecteur est sauvegardédans un fichier **scp.train.dat**.
S'il est présent dans le répertoire d'execution du script, le fichier est chargé et utilisé. Si le fichier n'est pas présent un nouveau tirage aléatoire est effectué.

## Stratégie 1 : approche naïve

L'idée de l'approche est d'appliquer une sélection "experte" des covariables.

Plusieurs constats pour réduire le nombre de covariables

- On peut regrouper les covariables par famille (Température, Vitesse du vent, Nébulosité,...)

  Dans ces familles, il est probable que les covariables soient corrélées et qu'on peut réduire leur nombre en identifiant un représentant, et **utiliser l'amplitude**.
  
- On peut aussi imaginer que des familles de covariables soient corrélées entre elles et représentent une redondance de l'information
  
  Par ex., il est possible que les minutes d'ensoleillement ou le rayonnement solaire soit négativement corrélés à la nébulosité.
  
### Modèle complet

```{r, echo=TRUE, eval=FALSE}

s1.res.glm.0.formula <- formula("pluie.demain ~ .")

s1.res.glm.0 <- glm(s1.res.glm.0.formula, 
                       data=dat.meteo.train[scp.train,1:42],
                       family="binomial")

```

```{r}
s1.res.glm.0.formula
```

```{r}
summary(s1.res.glm.0)
```
La majorité des covariables ne sont pas identifiées comme significatives.
Néanmoins, pour cette approche naïve, aucune précaution concernant la colinéarité des covariavbles n'a été prise.

Ce modèle a de fortes cchances de ne pas être très performant.

Les covariables les plus significatives sont:

- la **pression atmosphérique**

- la **nébulosité**

- la **vitesse du vent**

- Le **mois** notamment **septembre** et **mars**

## STEP forward

Afin d'identifier les variables significatives et éliminées celles qui ne joueraient pas de rôle prépondérant (intrinséqment ou par colinéarité), on procède à une méthodologie Step Forward, 

- depuis un modèle constant

- vers le modèle complet

```{r, echo=TRUE, eval=FALSE}

# modèle constant initial
s1.model.constant <- glm (pluie.demain~1,
                          data=dat.meteo.train[scp.train,1:42], 
                          family=binomial)

s1.model.full <- formula(s1.res.glm.0)

```

```{r, echo=FALSE}
formula(s1.model.constant)
```

```{r, echo=FALSE}
s1.model.full
```


```{r}
s1.res.step_forward$call
```

Le modèle identifié par la méthode Step Forward est le suivant

```{r, echo=FALSE}
s1.res.step_forward$formula
```

Le modèle identifié par la méthode Step Forward depuis un modèle constant présente els caractéristiques suivantes:

BKU : code inline à revoir

`r length(s1.res.step_forward$coefficients)` coefficients.

AIC de `r s1.res.step_forward$aic`


\scriptsize

```{r}
summary(s1.res.step_forward)
```

\normalsize


## Stratégie 4 : approche exploratoire

## Résultats

\tiny

```{r, echo=FALSE}
RESULTS[,1] %>% 
  kable("latex", booktabs = T, caption = "Résumé des modèles") %>%
  kable_styling(font_size=4, full_width=T, latex_options = c("striped", "HOLD_position", "scale_down")) %>% 
  pack_rows("stratégie 1", 1, 5) %>%
  pack_rows("stratégie 4", 6, 10)
```

```{r, echo=FALSE}
RESULTS[,-1] %>% 
  kable("latex", booktabs = T, caption = "Résumé des scores") %>%
  kable_styling(font_size=4, full_width=T, latex_options = c("striped", "HOLD_position", "scale_down")) %>% 
  pack_rows("stratégie 1", 1, 5) %>%
  pack_rows("stratégie 4", 6, 10)
```


\normalsize